【裁判字號】    97,上易,2403
【裁判日期】    971218
【裁判案由】    妨害自由
【裁判全文】
臺灣高等法院刑事判決                97年度上易字第2403號
上  訴  人
即  被  告  乙○○
選任辯護人  郭憲彰律師
上列上訴人因妨害自由案件，不服臺灣臺北地方法院97年度易字
第1136號，中華民國97年8月7日第一審判決（起訴案號：臺灣臺
北地方法院檢察署97年度偵字第6713號、選偵字第6號） ，提起
上訴，本院判決如下：
    主  文
原判決撤銷。
乙○○無罪。
    理  由
一、公訴意旨略以：緣中央選舉委員會通過於民國97年1 月12日
    所舉行第7屆立法委員及全國性公民投票第3案「您是否同意
    依下列原則制定『政黨不當取得財產處理條例』，將中國國
    民黨黨產還給全民：國民黨及其附隨組織的財產，除黨費、
    政治獻金及競選補助金外，均推定為不當取得的財產，應還
    給人民。已處分者，應償還價額。」、第4 案「您是否同意
    制定法律追究國家領導人及其部屬，因故意或重大過失之措
    施，造成國家嚴重損害之責任，並由立法院設立調查委員會
    調查，政府各部門應全力配合，不得抗拒，以維全民利益，
    並懲處違法失職人員，追償不當所得？」之投票，擬以一階
    段領票方式投票，即選民同時領取立法委員及全國性公民投
    票之選票，惟臺北市選舉委員會擬採兩階段方式領票，即選
    民分開領取立法委員及全國性公民投票之選票。被告乙○○
    主張採取一階段方式投票，竟於96年11月29日委託不知情之
    大榮汽車貨運股份有限公司，將內有「抗議甲○○誣指中選
    會是黑機關」之信件1封及羊睪丸2顆之包裹，署名「台灣全
    國還我公民權協會」為寄件人，寄送至「臺北市政府甲○○
    先生收」，該信件內容略為：「抗議泛藍甲○○等18縣市○
    ○○○段領投票踐踏台灣人的公民權。……甲○○稱中選會
    組織法未獲立法院通過，是黑機關、泛藍甲○○等18縣市○
    ○○○○段領投票。……麥擱歹戲拖掤了，甲○○若有種請
    你們18縣市連立委和公投票都不要發放。……對此干擾行為
    我們將寄送兩粒『LP』給甲○○以示抗議。……公投優於選
    舉、還我公民權、堅持一階段領投票、『甲○○麥擱亂』」
    等語，致甲○○心生畏懼，因認被告乙○○所為，係犯刑法
    第305條之罪嫌云云。
二、按犯罪事實應依證據認定之，無證據不得認定犯罪事實；又
    不能證明被告犯罪者，應諭知無罪之判決，刑事訴訟法第15
    4條第2項、第301條第1項分別定有明文。再所謂證據，係指
    足以認定被告確有犯罪行為之積極證據而言，該項證據自須
    適合於被告犯罪事實之認定，始得採為斷罪資料；苟積極之
    證據不足為不利於被告事實之認定，即應為有利於被告之認
    定，更不必有何有利之證據（最高法院29年上字第3105號、
    30年上字816號判例參照）。又按刑法第305條之恐嚇罪，所
    稱以加害生命、身體、自由、名譽、財產之事，恐嚇他人者
    ，係指以使人生畏怖心為目的，而通知將加惡害之旨於被害
    人而言，若僅在外揚言加害，並未對於被害人為惡害之通知
    ，尚難構成本罪（最高法院52年台上字第751號判例參照）
    ，亦即行為人須對於被害人為惡害之通知，即向被害人為明
    確、具體加害上述各種法益之意思表示行為，致被害人之心
    理狀態陷於危險不安，始得以該罪名相繩；且若行為人所表
    示者並非以加害生命、身體、自由及名譽等事為內容，或被
    恐嚇者並未因此心生恐懼，則尚與該罪之構成要件有間，亦
    不得以該罪相繩。
三、公訴人指被告乙○○涉有前揭恐嚇罪嫌，無非係以被告乙○
    ○之供述、告訴人甲○○之指訴、證人蔡連川之證述，並有
    包裹及照片可稽等為其論據。
四、訊之上訴人即被告乙○○固坦承有書寫上開信件，連同羊睪
    丸寄予甲○○之事實，惟堅決否認有何恐嚇犯行，辯稱：我
    寫這封信給甲○○，是要對甲○○指中選會是黑機關，且實
    施兩階段領投票踐踏台灣人的公民權表達抗議，並沒有恐嚇
    之意思，信的內容也沒有恐嚇的用語，寄送動物器官是要（
    甲○○）有種（指有膽識）並不會因而使甲○○心生畏懼等
    語。
五、經查：
  (一)被告為表達不滿甲○○對於97年1月12日所舉行之第7屆立法
    委員選舉，公開表示堅持臺北市選舉委員會應採用與中央選
    舉委員會擬採一階段領票方式投票（即選民同時領取立法委
    員及全國性公民投票之選票）不同之兩階段領票方式投票（
    即選民分開領取立法委員及全國性公民投票之選票）等言論
    ，有於前揭時地以寄件人「台灣全國還我公民權協會」名義
    將內有「抗議甲○○誣指中選會是黑機關」之信件1 封及羊
    睪丸2 顆之包裹寄送由「臺北市政府甲○○先生收」等事實
    ，迭據被告於警詢、偵查、原審及本院審理時坦承在卷（見
    他字第10364號卷第124頁至第129頁、第254頁、原審卷第54
    頁、本院卷第32頁反面），核與證人即臺北市政府秘書處機
    要科專員蔡連川於偵查及原審審理時證述收到上開包裹後之
    情節相符（見他字第10364號卷第250頁至第251頁、 原審卷
    第26頁反面至第29頁），並有寄送之託運單、包裹的照片等
    件（見他字第10364號卷第72頁、第97頁至第102頁）附卷可
    稽，自堪信為真實。
  (二)證人即告訴人甲○○雖於原審審理時證稱：伊很清楚寄件人
    有威脅意圖，但不清楚寄件人是否為有危險之人，故伊擔心
    寄件人有進一步的企圖，會擔心辦公室及家人的安全，同仁
    也都感到恐懼等語（見原審卷第50頁至第52頁）。惟依上開
    「抗議甲○○誣指中選會是黑機關」之信件內容所載：「抗
    議泛藍甲○○等18縣市○○○○段領投票踐踏台灣人的公民
    權。泛藍甲○○等18縣市○○○○○段投領投票。不要忘了
    泛藍18縣市首長當選證書是中選會核的。難道泛藍18縣市長
    也是黑縣市長嗎？麥擱太戲托棚了，甲○○若有種請你們18
    縣市連立委和公投票都不要發放。若甲○○有種請泛藍等18
    位黑縣市長也解職吧！台灣有史以來的選舉一次領三種以上
    選票者比比皆是，1998年北高市長立委議員是三合一選舉，
    也是一次領投票也沒有亂過，為何泛藍縣市長要以技術干擾
    台灣人民行使公民權呢？是甲○○不相信並污辱台北市民智
    慧嗎？對此干擾行為我們將寄送兩粒「LP」給甲○○以示抗
    議。另外2000年、2004年台灣人民以多數選票支持阿扁當選
    總統，雖然不希望阿扁當大總統，但最起碼也要當個挺住台
    灣尊嚴的有腰桿，有胸膛的總統，我們看看這八年來泛藍在
    野黨動軋以多數暴力予取予求，如入聯公投聖火路權申請的
    退讓等，看來阿扁總統很像是（小媳婦）總統，（新婦仔總
    統）為了鼓勵阿扁總統，硬起來，我們同樣送給阿扁總統威
    爾鋼以示鼓勵。好膽阿扁總統對一階斷領票再次退讓的話，
    綠軍支持者對往後兩次大選的輔選熱忱將如潰堤般瓦解」等
    語（見他字第10364號卷第131頁），顯見被告僅係為了表達
    甲○○主張在前開選舉中應採兩階段領票方式投票之不滿，
    內容上尚無任何具體明示或暗示欲加害他人各種法益之文字
    通知。其所為或屬不能體察社會多元化見解，而未能尊重他
    人不同政治立場，且未顧及他人感受而為之情緒性表達意見
    ，雖至為不宜、不當，且不利於民主社會之正常發展。然客
    觀上尚難認有何恐嚇危害安全之故意及以惡害通知之可言，
    核與恐嚇危害安全罪之要件須加害生命、身體、自由、名譽
    、財產之事為將來惡害之通知，並不相當。另被告寄送上開
    信件時，雖併寄羊睪丸兩粒，惟依上開信件內容所載：「對
    此干擾行為我們將寄送兩粒『LP』給甲○○以示抗議」，而
    「LP」係男性生殖器即睪丸之俗稱，在我國社會中為眾所週
    知情事，參諸上揭信件內容以觀，足徵被告寄送該羊睪丸兩
    粒只是為了表達前揭抗議。該羊睪丸對於人之生命、身體、
    自由、名譽、財產等事，復無何危險性可言，故亦難認寄送
    該羊睪丸與刑法恐嚇危害安全罪所稱之「將來惡害」構成要
    件相符。另證人甲○○於原審審理時亦證稱：「基本上當你
    不知道這個人，也不知道他的企圖時，會比較謹慎處理，這
    也是我後來交警方處理的原因，後來警方已經完全掌握寄件
    人的身分後，我想既然掌握寄件人的身分，這件事的威脅性
    就相對比較減少，就表示尊重不同的人表達不同意見的選民
    ，還有社會和諧的考量，主動發信表示不再追究，這些信我
    在偵查中及之前也有提出」等語（見原審卷第51頁反面），
    顯見證人甲○○在查明寄件人後，亦能尊重被告在民主社會
    對於不同政治意見之表達，益證被告前開所為之目的僅係為
    向甲○○就前揭投票方式表達抗議。
六、綜上所述，被告忽略民主政治本即應尊重及包容各種不同政
    治意見，縱不同意他人之意見，亦應循正當、不造成他人困
    擾，並兼顧他人感受之方式，而僅因政治理念與甲○○不同
    ，為向甲○○抗議，竟有上開不當舉措，固甚為不宜，並造
    成甲○○之困擾，然既未以加害生命、身體、自由、名譽、
    財產之事對告訴人甲○○或其家人施以惡害之通知，則其所
    為自與恐嚇罪之構成要件尚有未符。公訴人所舉證明方法，
    尚未達使本院得被告有罪之確信，此外，本院復查無其他積
    極證據足證被告犯罪，揆諸前開說明，自應為被告無罪之判
    決。原審對被告予以論罪科刑，容有未當。被告上訴意旨否
    認犯罪，指摘原判決不當，為有理由，應由本院將原判決撤
    銷改判，並諭知無罪之判決。
據上論斷，應依刑事訴訟法第369條第1項前段、第364條、第301
條第1項，判決如主文。
本案經檢察官王清杰到庭執行職務。
中    華    民    國    97    年    12    月    18    日
                  刑事第二十二庭審判長法  官  何菁莪
                                      法  官  江振義
                                      法  官  李麗珠
以上正本證明與原本無異。
不得上訴。
                                      書記官  陳禹任
中    華    民    國    97    年    12    月    22    日


司法院資訊處製作；財團法人民間司法改革基金會備份。
